【裁判字號】    96,訴,4425
【裁判日期】    970324
【裁判案由】    毒品危害防制條例
【裁判全文】
臺灣高雄地方法院刑事判決              96年度訴字第4425號
公  訴  人  臺灣高雄地方法院檢察署檢察官
被      告  甲○○
上列被告因毒品危害防制條例案件，經檢察官提起公訴（96年度
毒偵字第8282號），經本院改依簡式審判程序，判決如下：
    主  文
甲○○施用第一級毒品，累犯，處有期徒刑捌月，扣案含海洛因
殘渣之注射針筒壹支，沒收銷燬之。
    事  實
一、甲○○前曾於民國90年間因連續施用第一級、第二級毒品案
    件，經本院以90年度毒聲字4501號裁定令入戒治處所施以強
    制戒治並起訴，於92年4 月14日強制戒治期滿執行完畢，起
    訴部分經本院以90年度訴字第1810號判處應執行有期徒刑1
    年5 月確定；又其另於89年間因施用毒品、妨害兵役條例案
    件，經台灣高等法院高雄分院、本院分別以89年度上訴字第
    1307號、89年度易字第5159號判處有期徒刑1 年、3 月，並
    合併定應執行刑為1 年2 月確定，上開罪刑接續執行，於93
    年3 月9 日縮刑假釋出監，甫於同年月11日假釋期滿視為執
    行完畢。詎其猶不知戒斷毒品，竟基於施用第一級毒品海洛
    因之犯意，於96年9 月5 日下午1 時55分許採尿前溯及24
    小時內之某時（不含為警查獲時起至採尿時止之時間），在
    屏東縣屏東市○○路375 巷41號其住處內，以針筒注射之方
    式，施用海洛因1 次。嗣於同年月5 日上午10時5 分許，在
    高雄市○○區○○路與民族路口，因其騎乘未懸掛車牌之重
    型機車遭警攔檢盤查，甲○○乃主動將放置於上開機車置物
    箱之含海洛因殘渣注射針筒1 支交出，並得其同意採尿送驗
    後，呈嗎啡陽性反應，因而查悉上情。
二、案經高雄市政府警察局報請臺灣高雄地方法院檢察署檢察官
    偵查起訴。
    理  由
一、本件被告甲○○所犯為死刑、無期徒刑、最輕本刑為3年以
    上有期徒刑以外之罪，其於準備程序進行中，就被訴事實為
    有罪之陳述，經受命法官告知簡式審判程序之旨，並聽取當
    事人之意見後，經被告同意適用簡式審判程序，本院亦認無
    不得或不宜改依簡式審判程序進行之處，爰依刑事訴訟法第
    273條之1第1項、第284條之1規定，由本院合議庭裁定裁定
    本件由受命法官獨任進行簡式審判程序。另被告在高雄市○
    ○區○○路與民族路口遭查獲時，其持有一使用過之針筒，
    經本院送驗後鑑定結果，其上含有海洛因之殘渣（詳後述）
    ，是依刑事訴訟法第5 條之規定，其所犯持有第一級毒品之
    犯罪地在本院管轄範圍內，本院自有管轄權，合先敘明。
二、上揭事實，業據被告於本院審理時坦承不諱（見本院卷第77
    頁）。經查：員警查獲被告後，經採集其尿液檢體（編號：
    L專一96422號）送請高雄市立凱旋醫院檢驗結果，呈現嗎啡
    之陽性反應，並將扣案注射針筒1支送驗鑑定，結果判定含
    海洛因成分，有高雄市政府警察局保安大隊扣押物品目錄表
    、刑案移送專責組偵辦毒品危害防制條例嫌疑人尿液採證代
    碼對照表、高雄市立凱旋醫院96年9月17日A00000000號濫用
    藥物尿液檢驗報告、高雄醫學大學附設中和紀念醫院96年11
    月20日0000-000號檢驗報告各1紙、及查獲注射針筒照片2張
    附卷可稽（見警卷第7、12、16頁、偵查卷第39頁及本院卷
    第25頁）。按海洛因於人體內會水解為嗎啡，再循嗎啡代謝
    方式排出體外，業經行政院衛生署80年以056954號函釋明確
    。又按目前常用之尿液嗎啡篩檢方式，包括酵素免疫分析法
    （EIA）、薄層色層分析法（TLC）及放射免疫分析法（RIA
    ）。文獻報告中，確實有藥物交叉反應，可在尿液測試中產
    生偽陽性之安非他命或嗎啡反應。但利用精密的儀器分析，
    將可排除偽陽性之可能，而得到正確的答案。在良好的操作
    條件下，以氣相層析質譜儀作藥物及其代謝產物之定性及定
    量分析檢驗，幾乎不會有偽陽性反應產生，亦即如尿液中未
    含有煙毒之反應者，即不可能產生因藥物所引起之偽陽性反
    應，已屬週知事實（行政院國軍退除役官兵輔導委員會榮民
    總醫院以83 年4月7日（83）北總內字第03059號函、行政院
    衛生署藥物管制藥品管理局92年6月20日管檢字第092000471
    3號函參照）。本件被告之尿液檢體，乃經鑑定機關以酵素
    免疫分析法（EIA）初步檢驗，再利用氣相層析質譜儀（GC/
    MS）為確認檢驗，顯可排除被告因服用藥物導致尿液測試呈
    偽陽性反應之可能。足認被告自白於上開期間施用第一級毒
    品海洛因乙節，確與事實相符，堪認為真。
三、查被告甲○○如事實欄一所載，於90年間因施用毒品案件，
    經本院裁定強制戒治後，於92年4 月14日強制戒治期滿執行
    完畢等情，有臺灣高等法院被告前案紀錄表（含入出監資料
    ）可考。足認被告係於受強制戒治執行完畢釋放後，5 年內
    再犯施用毒品之罪，自應依法論科。
四、查海洛因係毒品危害防制條例第2條第2項第1款所定之第一
    級毒品。核被告所為，係犯毒品危害防制條例第10條第1項
    之施用第一級毒品罪。其施用第一級毒品海洛因前持有海洛
    因之低度行為，應為施用之高度行為所吸收，不另論罪。又
    被告前如事實欄一所述，因施用毒品、妨害兵役條例等案件
    ，甫於96年3 月11日假釋期滿視為執行完畢，有上開被告前
    案紀錄表在卷可按，其於有期徒刑執行完畢後5 年內，故意
    再犯本件有期徒刑以上之罪，為累犯，應依法加重其刑。爰
    審酌被告經強制戒治之執行後，並未戒絕毒品，顯見其自制
    力不足，無法擺脫毒品，故應藉由刑罰之執行，以收教化之
    功能，惟念其於犯後態度良好，並能坦承犯行，及施用毒品
    本質上係屬戕害自身健康之行為，尚未直接危害他人，反社
    會性之程度應屬較低等一切情狀，量處如主文所示之刑。又
    本件扣案之注射針筒1 支，經送驗結果，呈海洛因陽性反應
    ，該針筒與其內殘餘之海洛因，客觀上已無法析離，應將該
    針筒整體視為海洛因，不問屬於犯人與否，均依同條例第18
    條第1 項前段之規定，諭知沒收銷燬。
據上論斷，應依刑事訴訟法第273 條之1 第1 項、第299 條第1
項前段，毒品危害防制條例第10條第1項、第18條第1項前段，刑
法第11條、第47條第1項，判決如主文。
本案經檢察官郭騰月到庭執行職務。
中    華    民    國    97    年    3     月    24    日
                  刑事第一庭    法  官  張琬如
以上正本證明與原本無異。
如不服本判決應於收受本判決後10日內向本院提出上訴書狀，並
應敘述具體理由，如未敘述上訴理由者，應於上訴期間屆滿後20
日內補提理由書狀於本院（均須按他造當事人之人數附繕本）「
切勿逕送上級法院」。
中    華    民    國    97    年    3     月    24    日
                                書記官  劉甄庭
附錄本案論罪科刑法條：
毒品危害防制條例第10條第1 項：
施用第一級毒品者，處6 月以上5 年以下有期徒刑。


司法院資訊處製作；財團法人民間司法改革基金會備份。
